臺灣新北地方法院民事裁定　　　 110年度消債職聲免字第46號
聲　請　人　簡定維


代　理　人　陳昱龍律師
複 代 理人　賴成維律師
相　對　人　台新國際商業銀行股份有限公司

法定代理人　尚瑞強　
相　對　人　花旗（台灣）商業銀行股份有限公司


法定代理人　莫兆鴻　
代　理　人　陳正欽　


相　對　人　遠東國際商業銀行股份有限公司

法定代理人　周添財　



相　對　人　中國信託商業銀行股份有限公司


法定代理人　利明献　


上列當事人間因消費者債務清理事件聲請免責，本院裁定如下：
    主  文
聲請人簡定維不免責。
    理  由
一、按法院為終止或終結清算程序之裁定確定後，除別有規定外
    ，應以裁定免除債務人之債務。惟按法院裁定開始清算程序
    後，債務人有薪資、執行業務所得或其他固定收入，扣除自
    己及依法應受其扶養者所必要生活費用之數額後仍有餘額，
    而普通債權人之分配總額低於債務人聲請清算前2 年間，可
    處分所得扣除自己及依法應受其扶養者所必要生活費用之數
    額者，法院應為不免責之裁定，但債務人證明經普通債權人
    全體同意者，不在此限。另債務人有下列各款情形之一者，
    法院應為不免責之裁定，但債務人證明經普通債權人全體同
    意者，不在此限：（一）於7 年內曾依破產法或本條例規定
    受免責；（二）隱匿、毀損應屬清算財團之財產，或為其他
    不利於債權人之處分；（三）捏造債務或承認不真實之債務
    ；（四）聲請清算前2 年內，因消費奢侈商品或服務、賭博
    或其他投機行為，所支出之總額逾該期間可處分所得扣除自
    己及依法應受其扶養者所必要生活費用之半數，或所負債務
    之總額逾聲請清算時無擔保及無優先權債務之半數，而生開
    始清算之原因；（五）於清算聲請前1 年內，已有清算之原
    因，而隱瞞其事實，使他人與之為交易致生損害；（六）明
    知已有清算原因之事實，非基於本人之義務，而以特別利於
    債權人中之一人或數人為目的，提供擔保或消滅債務；（七
    ）隱匿、毀棄、偽造或變造帳簿或其他會計文件之全部或一
    部，致其財產之狀況不真確；（八）故意於財產及收入狀況
    說明書為不實之記載，或有其他故意違反本條例所定義務之
    行為。消費者債務清理條例（下稱消債條例）第132 條、第
    133 條及第134 條分別定有明文。
二、本件聲請人即債務人簡定維於民國108 年8 月8 日向臺灣臺
    北地方法院聲請消費者債務清理事件，嗣經臺灣臺北地方法
    院以109 年度消債清字第2 號裁定移轉管轄至本院。復經本
    院以109 年度消債清字第31號裁定自109 年8 月6 日下午4
    時開始清算程序，並命司法事務官進行清算程序。嗣經本院
    民事執行處司法事務官於110 年1 月7 日以109 年度司執消
    債清字第107 號裁定終止清算程序，並經確定在案等情，業
    經本院職權調閱上開卷宗查明屬實。則依消債條例第132 條
    規定，本院即應審酌聲請人是否有消費者債務清理條例第13
    3 條、第134 條所定應為不免責裁定之情形。
三、本院於110 年3 月4 日通知債務人及全體債權人，就應否裁
    定免除債務人債務乙節表示意見，意見略以：
㈠、台新國際商業銀行股份有限公司表示：不同意債務人免責，
    請詳查債務人是否具消債條例第133 條、第134 條各款所定
    之不免責事由，諸如查詢債務人入出境資料等語。
㈡、花旗（台灣）商業銀行股份有限公司表示：不同意債務人免
    責，請詳查債務人是否具消債條例第133 條、第134 條各款
    所定之不免責事由等語。
㈢、遠東國際商業銀行股份有限公司表示：不同意債務人免責，
    請詳查債務人是否具消債條例第133 條、第134 條各款所定
    之不免責事由等語。
㈣、中國信託商業銀行股份有限公司表示：不同意債務人免責，
    請詳查債務人是否具消債條例第133 條、第134 條各款所定
    之不免責事由等語。
㈤、聲請人即債務人簡定維表示：聲請人並無消費者債務清理條
    例第133條及134條之不免責事由等語。
四、本院茲就債務人未清償之債務是否應予免責，審酌如下：
㈠、聲請人無消債條例第133 條所定應不予免責之事由：
    本件聲請人是否有消債條例第133 條所定不應予免責之事由
    ，應符合「於清算程序開始後債務人有薪資、執行業務所得
    或其他固定收入，扣除自己及依法應受其扶養者所必要生活
    費用之數額後仍有餘額」及「普通債權人之分配總額低於債
    務人聲請清算前二年間，可處分所得扣除自己及依法應受其
    扶養者所必要生活費用之數額」此兩要件。
  ⒈聲請人主張聲請本件清算程序前2 年即106 年8 月8 日至10
    8 年8 月8 日期間，無工作收入，每月僅領有老人年金新臺
    幣（下同）4,024 元，且未領有其他社會補助等情，並提出
    勞工保險被保險人投保資料表、106 至108 年綜所稅各類所
    得資料清單、中華郵政存簿內頁資料、臺北市政府社會局10
    9 年6 月20日北市社助字第1093106903號函、勞動部勞工保
    險局109 年6 月24日保普生字第10960084010 號函等文件為
    證（臺灣臺北地方法院109 年度消債清字第2 號卷第61至62
    頁、第71至73頁、本院109 年度消債清字第31號卷《下稱本
    院清算卷》第83至91頁、第103 頁、第107 至109 頁、本院
    110 年度消債職聲免字第46號卷《下稱本院卷》第83頁）。
    又聲請人聲請本件清算程序前2 年每月實際支出之必要生活
    費用為4,024 元，如有其他必要生活支出則由第三人即其友
    人鍾惠玉協助處理等情，業據聲請人陳報在卷（本院清算卷
    第51頁、第93頁）。本院審酌以目前社會最低經濟消費水準
    ，每月收入4,024 元扣除必要生活費用，衡情應已無餘額。
    從而，本件聲請人於本件聲請清算程序前2 年每月收入扣除
    生活必要支出，已無餘額。
  ⒉聲請人主張本件清算程序開始後即自109 年8 月6 日起迄今
    ，無工作收入，每月僅領有老人年金4,168 元，且未領有其
    他社會補助等情，並提出勞工保險被保險人投保資料表、中
    華郵政存簿內頁資料、臺北市政府社會局110 年3 月10日北
    市社助字第1103036611號函文等文件為證（本院卷第43頁、
    第75至76頁、第85頁至87頁）。本院則依職權調閱聲請人10
    9 年度稅務電子閘門資料查詢表存卷可參（本院限閱卷）。
    又聲請人於本件清算程序開始後每月實際支出之必要生活費
    用為4,168 元，如有其他必要生活支出則由其友人鍾惠玉協
    助處理等情，亦經聲請人陳報在卷（本院卷第72頁）。是以
    本院審酌以目前社會最低經濟消費水準，每月收入4,168 元
    扣除必要生活費用，衡情應已無餘額。從而，本件聲請人於
    本件清算程序開始後迄今每月固定收入扣除生活必要支出，
    已無餘額。
  ⒊綜上，本件聲請人於清算程序開始後，固定收入扣除自己及
    依法應受聲請人扶養者所必要生活費用之數額後已無餘額。
    又普通債權人於本件清算程序之分配總額為0 元，有本院10
    9 年度司執消債清字第107 號裁定在卷可稽（本院109 年度
    司執消債清第107 號卷《下稱執行卷》第94頁），並無低於
    聲請人聲請清算前二年間，可處分所得扣除自己與依法應受
    其扶養者所必要生活費用之數額0 元。則本件聲請人即無消
    債條例第133 條規定之不免責事由。
㈡、聲請人有消債條例第134 條第4 款、第8 款所定應不予免責
    之事由：
  ⒈按債務人於聲請清算前二年內，因消費奢侈商品或服務、賭
    博或其他投機行為，所負債務之總額逾聲請清算時無擔保及
    無優先權債務之半數，而生開始清算之原因，法院應為不免
    責之裁定；債務人有故意於財產及收入狀況說明書為不實之
    記載，或有其他故意違反本條例所定義務之行為，致債權人
    受有損害，或重大延滯程序，法院應為不免責之裁定。消債
    條例第134 條第4 款、第8 款分別定有明文。
  ⒉本件聲請人係於108 年8 月8 日向本院具狀聲請清算，本院
    應以其聲請清算程序前2 年期間審查有無奢侈浪費、消費奢
    侈商品或服務等不當行為。經查，聲請人積欠相對人債務本
    金金額為150 萬2,854 元，有債權表附卷可參（執行卷第55
    至56頁）。而聲請人上開150 萬元債務發生原因為其於106
    年8 月、12月前往澳洲布里斯本兩次，並刷卡領現金購買生
    活用品，及因生意需求於107 年8 月22日以80萬元購買BENZ
    汽車一台等情，業據聲請人自承在卷（本院卷第201 頁），
    並有內政部移民署110 年3 月11日移署資字第1100028858號
    函、交通部公路總局台北監理所110 年9 月2 日北市監車字
    第1100160660號函附卷可證（本院卷第45頁、第219 頁、第
    234 頁）。本件聲請人於聲請清算前2 年出境前往澳洲，及
    借款購買80萬元汽車等行為，核屬消債條例第134 條第4 款
    所定「因消費奢侈商品及服務，負債務之總額逾聲請清算時
    無擔保及無優先債務之半數，而生開始清算原因」之不免責
    事由。次查，聲請人於110 年8 月23日本院調查程序表示：
    我原本就有紐西蘭的公民證，後來我太太說兒子去澳洲布里
    斯本念書比較好，所以我於1996年在澳洲布里斯本黃金海岸
    置產給我前妻及兒子居住以便於兒子於當地念書；106 年8
    月、12月去澳洲布里斯本跟前妻辦理離婚，布里斯本黃金海
    岸的房子是我跟前妻的，後來過戶給我前妻，我後來要去要
    回去，前妻不讓我進去，也不讓我進去房屋拿東西，還將東
    西拿去賣；我在澳洲布里斯本的財產全部由前妻拿走等語，
    有調查程序筆錄附卷可考（本院卷第200 至202 頁）。基上
    ，聲請人於聲請清算前2 年曾出境至澳洲布里斯本處理國外
    資產，然聲請人僅於本院清算程序中陳報其聲請清算前2 年
    僅有汽車1 台（臺灣臺北地方法院108 年度北司消債調字第
    39 9號卷第5 頁），迄未陳報其於澳洲布里斯本之財產狀況
    及處分情形以釐清是否屬於本件清算財團之範圍，致本院無
    從審究聲請人是否有故意隱匿財產之情事，自亦構成消債條
    例第134 條第8 款「重大延滯審查程序」之不免責事由。
四、據上論結，本件聲請人既已符合消債條例134 條第4 款、第
    8 款不免責之事由，復未經普通債權人全體同意其免責，揆
    諸首揭規定，本件聲請人不應免責。另債權人其餘所舉有關
    聲請人應不予免責之理由，對本院之上開結論不生影響，本
    院不再逐一加以審究。
五、爰裁定如主文。
中    華    民    國  110     年    9     月    30    日
                  民事第七庭    法  官  王婉如
以上正本係照原本作成。
如不服本裁定，得於收受裁定正本後10日內向本院提出抗告狀，
並繳納抗告裁判費新台幣1,000元整。
中    華    民    國  110     年    10    月     1    日
                                書記官  鄔琬誼
附表
債務人於本裁定確定後，繼續清償如附表D 欄所示數額時，得依
第142 條規定聲請裁定免責。
附錄法條：
一、債務人繼續清償得聲請法院裁定免責之規定：
    消費者債務清理條例第142 條第1 項規定：「法院為不免責
    或撤銷免責之裁定確定後，債務人繼續清償債務，而各普通
    債權人受償額均達其債權額之百分之二十以上者，法院得依
    債務人之聲請裁定免責。」是聲請人受不免責裁定確定後，
    繼續清償其債務達如下表所示各普通債權人債權額之20% 時
    ，得再聲請法院裁定免責。
┌───────────────────────────────────┐
│附表：（新臺幣）                          110 年度消債職聲免字第46號  │
├──┬──────────┬──────┬────┬─────────┤
│編號│ 債     權     人   │債 權 總 額 │公告之債│依消債條例第142 條│
│    │                    │            │權比例  │所定各普通債權人應│
│    │                    │            │        │受償金額（債權金額│
│    │                    │            │        │×20％）          │
│    │      （A）         │   （B）    │ （C）  │     （D ）       │
├──┼──────────┼──────┼────┼─────────┤
│ 1  │花旗（台灣）商業銀行│  945,230元 │55.42 ％│   189,046元      │
│    │股份有限公司        │            │        │                  │
├──┼──────────┼──────┼────┼─────────┤
│ 2  │台新國際商業銀行股份│  473,324元 │27.75 ％│    94,665元      │
│    │有限公司            │            │        │                  │
├──┼──────────┼──────┼────┼─────────┤
│ 3  │中國信託商業銀行股份│   82,401元 │ 4.83％ │    16,480元      │
│    │有限公司            │            │        │                  │
├──┼──────────┼──────┼────┼─────────┤
│ 4  │遠東國際商業銀行股份│  204,591元 │   12％ │    40,918元      │
│    │有限公司            │            │        │                  │
├──┴──────────┼──────┼────┼─────────┤
│總           計           │1,705,546元 │ 100 ％ │   341,109元      │
└─────────────┴──────┴────┴─────────┘